臺灣臺南地方法院民事判決
                                     108年度訴字第1561號
原      告  柯碧虹  
訴訟代理人  鄭世賢律師
被      告  陳王誾  
訴訟代理人  陳柏宏  
上列原告因被告過失傷害案件，提起刑事附帶民事請求侵權行為
損害賠償事件，經本院刑事庭裁定移送前來，本院於民國109 年
11月25日言詞辯論終結，判決如下：
　　主　文
被告應給付原告新臺幣陸拾伍萬壹仟零肆拾玖元，及自民國一○
八年九月二十一日起至清償日止，按週年利率百分之五計算之利
息。
原告其餘之訴駁回。
訴訟費用由被告負擔百分之五十五，餘由原告負擔。
本判決原告勝訴部分於原告以新臺幣貳拾貳萬元為被告供擔保後
，得假執行。
原告其餘假執行之聲請駁回。
    事實及理由
一、按訴狀送達後，原告不得將原訴變更或追加他訴，但減縮應
    受判決事項之聲明者，不在此限，民事訴訟法第255 條第1
    項第3 款定有明文。原告本件起訴之聲明為：被告應給付原
    告新臺幣2,840,525元及自民國107年4 月30日起至清償日止
    ，按年息百分之5 計算之利息。嗣於109 年11月25日言詞辯
    論期日減縮聲明為：被告應給付原告新臺幣1,178,680元及
    自民國107年4 月30日起至清償日止，按年息百分之5 計算
    之利息（見本院卷第113頁），核屬減縮應受判決事項之聲
    明，揆之前開法律規定，自應准許。
二、原告起訴主張：
　㈠被告於107 年4 月30日上午9 時20分，騎乘車牌號碼000-000
     號重型機車（下稱系爭機車），沿臺南市新營區中正路由
    南往北方向行駛，行經中正路264 號前，本應隨時注意車前
    狀況以隨時採取必要之安全措施，而依當時天候晴、日間自
    然光，柏油路面無缺陷及障礙物、視距良好等情狀，並無不
    能注意之情事，竟疏未注意車前狀況，適有原告在該處架設
    拉梯並攀爬至約2 樓面度處裝設冷氣設備，雙方不慎發生碰
    撞（下稱系爭事故），致原告由2 樓處摔落地面並因此受有
    左跟骨體部粉碎性移位性骨折、左前胸壁挫傷、左手挫傷、
    左大腿挫傷等傷害（下稱系爭傷害），因此支出醫療費用8,
    839元，勞動能力減損比率12%而受有損失674,990元，且精
    神上受有痛苦而得請求慰撫金1,000,000元，原告自認於本
    件車禍應負百分之30之過失責任，原告得向被告請求之數額
    為1,178,680元【計算式:（8,839元+674,990元+1,000,000
    元）x70%(對造之過失責任）=1,178,680元】。 爰依民法第
    184條第1項前段、第193條第1項、第195條第1項規定提起本
    訴。並聲明：被告應賠償原告1,178,680元及自107年4 月30
    日起至清償日止，按年息百分之5 計算之利息。並願供擔保
    ，請准宣告假執行。
三、被告答辯略以：對於原告年收入計算、成大醫院系爭鑑定報
    告、刑事判決結果都沒有意見，對於過失責任，車禍鑑定委
    員會認為被告應注意而未注意，把這句話用在原告身上，應
    該更為合理，所以認為雙方應各付一半的責任。並聲明：請
    求駁回原告之訴。
四、不爭執事項：
　㈠被告於107 年4 月30日上午9 時20分，騎乘車牌號碼000-000
     號重型機車，沿臺南市新營區中正路由南往北方向行駛，
    行經中正路264 號前，本應隨時注意車前狀況以隨時採取必
    要之安全措施，而依當時天候晴、日間自然光，柏油路面無
    缺陷及障礙物、視距良好等情狀，並無不能注意之情事，竟
    疏未注意車前狀況，適有原告在該處架設拉梯並攀爬至約2 
    樓面度處裝設冷氣設備，雙方不慎發生碰撞，致原告由2 樓
    處摔落地面並因此受有左跟骨體部粉碎性移位性骨折、左前
    胸壁挫傷、左手挫傷、左大腿挫傷等傷害
　㈡原告因上開事故支出醫療費用8,839元。
　㈢原告因上開事故減少勞動能力比例為12%。
　㈣原告以獨資經營之鋐達電器企業社106年度損益及稅額計算年
    收入為402,067元。
五、爭執事項：　
　㈠本件兩造關於系爭事故應負過失比例為何?
　㈡原告請求被告賠償慰撫金應以多少為適當?
六、得心證之理由： 
　㈠原告主張被告於107 年4 月30日，騎乘系爭機車因未注意車
    前狀況，雙方不慎發生碰撞，致原告受有系爭傷害等情，業
    據提出國立成功大學醫學院附設醫院000000000000號診斷證
    明書（交附民字卷第13頁）及柳營奇美醫院收據、成大醫院
    繳費彙總清單、成大醫院門診收據(本院卷第67-73頁)，並
    經本院職權調取臺灣臺南地方檢察署108 年度調偵字第267
    號卷宗全卷核閱無誤，核與其所述相符，且被告對於臺灣高
    等法院臺南分院108年度交上易字第568刑事號判決記載被告
    過失傷害原告之情形亦不爭執，是依上開調查證據之結果，
    堪信原告主張為真實。
　㈡按因故意或過失，不法侵害他人之權利者，負損害賠償責任
    ；不法侵害他人之身體或健康者，對於被害人因此喪失或減
    少勞動能力或增加生活上之需要時，應負損害賠償責任；不
    法侵害他人之身體、健康、名譽、自由、信用、隱私、貞操
    ，或不法侵害其他人格法益而情節重大者，被害人雖非財產
    上之損害，亦得請求賠償相當之金額，民法第184條第1 項
    前段、第193 條第1 項、第195 條第1 項前段分別定有明文
    。次按汽車行駛時，駕駛人應注意車前狀況，並隨時採取必
    要之安全措施，道路交通安全規則第94條第3 項定有明文。
    經查，被告於前揭時地駕駛系爭車輛，未注意車前狀況，致
    發生撞擊事故等事實，為被告所不爭執，其駕駛行為顯已違
    反前開道路交通安全規則規定之注意義務，就本件交通事故
    之發生，顯有過失。並參酌臺南市車輛行車事故鑑定委員會
    之結果，認被告駕駛系爭機車，未注意車前狀況，為肇事主
    因，有臺南市車輛行車事故鑑定委員會鑑定意見書在偵查卷
    可參，足認被告確有不法過失駕車肇事行為，且被告上揭過
    失行為與原告所受系爭傷害結果間，亦具有相當因果關係，
    被告自應負侵權行為損害賠償責任。原告依前揭規定
    ，請求被告賠償其所受損害，自屬於法有據。茲就原告請求
    論述如下： 
　⒈醫療費用：原告主張其因系爭傷害，因此支出必要之醫療費
    用8,839元等情，業據提出成大醫院診斷證明書（交附民字
    卷第13頁）及柳營奇美醫院收據、成大醫院繳費彙總清單、
    成大醫院門診收據(本院卷第67-73頁)為證，且為被告所不
    爭執，應堪認定。核上開費用屬原告因系爭事故所支出之必
    要費用，自應准許。
　⒉勞動能力之減損部分：
　⑴按被害人因身體健康被侵害而喪失勞動能力所受之損害，其
    金額應就被害人受侵害前之身體健康狀態、教育程度、專門
    技能、社會經驗等方面酌定之，不能以一時一地之工作收入
    為準（最高法院63年台上字第1394號判例意旨參照）。次按
    勞動能力減損之計算，應以被害人勞動能力喪失程度、勞動
    年數、預期可得的薪資，依霍夫曼式計算法為命一次給付，
    以為算定。復按一次支付賠償總額，以填補被害人所受喪失
    或減少勞動能力之損害，應先認定被害人因喪失或減少勞動
    能力而不能陸續取得之金額，按其日後本可陸續取得之時期
    ，各照霍夫曼式計算法，扣除依法定利率計算之中間利息，
    再以各時期之總數為加害人一次所應支付之賠償總額，始為
    允當（最高法院22年上字第353號判例參照）。 
　⑵原告主張依本院向成大醫院囑託鑑定所回覆之系爭鑑定報告(
    本院卷第99-108頁)，原告因系爭事故減少勞動能力比率為1
    2%，亦為被告所不爭執，則原告因系爭事故受傷，因此減損
    12%之工作能力，堪以認定。
　⑶另原告主張其受系爭傷害前，年度總收入為402,067元，並
    提出鋐達電器企業社106 年度損益及稅額計算表綜合所得稅
    電子結算申報收執聯（交附民字卷第17頁）為證，且為被告
    所不爭執，基此，原告不能工作之損失，以402,067元作為
    原告每年工作收入之標準，尚屬合宜。
　⑷又按勞工年滿65歲者，雇主得強制其退休，勞動基準法第54
    條第1項第1款定有明文。而原告係於62年1月23日生，發生
    系爭事故時年齡為45歲3月，至強制退休年齡65歲即127年1
    月止，尚有19年9月之工作時間，以原告每年減少勞動能力
    損害48,248元【計算式：402,067元×12%＝48,248元】，依霍
    夫曼式計算法扣除中間利息（首期給付不扣除中間利息）核
    計其金額為674,886元【計算方式為：48,248×13.00000000+
    (48,248×0.75)×(14.00000000-00.00000000)=674,886.0000
    0000。其中13.00000000為年別單利5%第19年霍夫曼累計係
    數，14.00000000為年別單利5%第20年霍夫曼累計係數，0.7
    5為未滿一年部分折算年數之比例(9/12+0/365=0.75)。採四
    捨五入，元以下進位】。逾此部分，則無理由。
　⒊精神慰撫金部分：
　⑴按慰藉金之賠償，須以人格權遭遇侵害，使精神上受有痛苦
    為必要，其核給之標準固與財產上損害之計算不同，然非不
    可斟酌雙方身分、資力與加害程度及其他各種情形核定相當
    之數額（最高法院51年台上字第223號判例要旨參照）。
  ⑵本院審酌：原告大學畢業，擔任鋐達電器企業社負責人，年
    收入約40萬元，所營事業常須上下搭梯，系爭事故發生時正
    值壯年，自相當二層樓高度跌落，受有粉碎性骨折，因系爭
    事故減損勞動能力達12%，精神上所受痛苦非輕；而被告不
    識字，目前無工作收入等情，業據兩造自陳在卷，兩造之財
    產所得，並有兩造稅務電子閘門財產所得調件明細表附卷可
    稽等兩造之身分、經濟能力、社會地位及原告與被告於系爭
    事故之過失情狀與程度等一切情事，認原告得請求之精神慰
    撫金以500,000元為適當。至原告逾此部分金額之請求，為
    無理由，不應准許。
　㈢關於兩造之過失比例： 　
　⒈按損害之發生或擴大，被害人與有過失者，法院得減輕賠償
    金額或免除之。民法第217條第1項、第3項分別定有明文。
    次按該條規定之目的，在謀求加害人與被害人間之公平，故
    在裁判上法院得依職權減輕或免除之（最高法院85年台上字
    第1756號判例意旨參照）。故法院對此情形，自可斟酌雙方
    原因力之強弱與過失之輕重，決定賠償金額應減至何種程度
    （最高法院54年台上字第2433號判例參照）。再按任何人不
    得有下列行為：一、利用道路堆積、置放、設置或拋擲足以
    妨礙交通之物品。二、利用道路為工作場所。道路交通安全
    規則第140條第1、3款定有明文。
  ⒉經查：原告利用道路為工作場所，於機慢車優先道置放A梯與
    拉梯，妨礙交通，為肇事次因，亦為臺南市車輛行車事故鑑
    定委員會所認定，有鑑定意見書附偵查卷可憑（見營他字卷
    第29至30頁），自應認原告對系爭事故之發生，亦與有過失
    。本院審酌兩造就系爭車禍發生原因力之大小，認被告過失
    比例為55%，原告過失比例則為45%，應稱妥適。
  ⒊基上，原告得請求被告賠償之金額原為：醫療費用8,839元、
    勞動能力減損費用674,886元、慰撫金500,000元，合計1,18
    3,725元，然原告與被告對於系爭事故各應負45%、55%之過
    失責任，爰依上開比例減輕被告之賠償責任，經過失相抵後
    ，原告得請求之金額為651,049元【計算式：(8839+674886+
    000000)X55%=651049，元以下四捨五入】。
  ㈣末按給付無確定期限者，債務人於債權人得請求給付時，經
    其催告而未為給付，自受催告時起，負遲延責任。其經債權
    人起訴而送達訴狀，或依督促程序送達支付命令，或為其他
    相類之行為者，與催告有同一之效力，為民法第229條第2項
    所明定。本件原告係基於侵權行為而請求被告賠償，屬給付
    無確定期限之債權，應自催告時起被告始負遲延責任，本件
    原告刑事附帶民事起訴狀繕本送達被告之日為108年9月20日
    （見交附民字卷第21頁），是原告得請求法定遲延利息之起
    算日應為108年9月21日。
七、綜上所述，原告依侵權行為之法律關係，請求被告給付651,
    049元，及自108年9月21日起至清償日止，按週年利率百分
    之五計算之利息，為有理由，應予准許。逾此範圍之主張，
    則屬無據，應予駁回。
八、原告陳明願供擔保請准宣告假執行，就原告勝訴部分，經核
    並無不合，爰予准許。至原告敗訴部分，其假執行之聲請失
    所附麗，併予駁回。
九、本件事證已臻明確，原告其餘攻擊防禦方法及所提證據，經
    本院斟酌後，認為與本件判決結果不生影響，爰不予逐一論
    列，附此敘明。
十、訴訟費用負擔之依據：民事訴訟法第79條。 　
中　　華　　民　　國　　109 　年　　12　　月　　 9　　日
                  民事第四庭    法  官　李杭倫
以上正本係照原本作成。
如對本判決上訴，須於判決送達後20日內向本院提出上訴狀。
如委任律師提起上訴者，應一併繳納上訴審裁判費。
中　　華　　民　　國　　109 　年　　12　　月　　 9　　日
                                書記官　黃怡惠